【裁判字號】    95,抗,204
【裁判日期】    951014
【裁判案由】    拍賣抵押物
【裁判全文】
臺灣高雄地方法院民事裁定               95年度抗字第204號
抗  告  人  丙○○
相  對  人  保證責任高雄市第三信用合作社
法定代理人  甲○○
訴訟代理人  乙○○
上列當事人間拍賣抵押物事件，抗告人對於民國95年7 月20日本
院95年度拍字第1811號裁定，提起抗告，本院裁定如下：
    主  文
抗告駁回。
抗告程序費用新臺幣壹仟元由抗告人負擔。
    理  由
一、抗告意旨略以：抗告人及訴外人顏洪錦秀雖曾分別於民國80
    年5 月30日及83年5 月28日，提供所有坐落高雄市○鎮區鎮
    ○段467 地號、同段468 地號土地及同段947 建號即門牌號
    碼高雄市前鎮區鎮○○街31號房屋（下稱系爭房地），設定
    新臺幣（下同）180 萬元及120 萬元之最高限額抵押權與相
    對人，並陸續向相對人借用共計250 萬元之款項（下稱系爭
    借款），惟抗告人均按期繳納利息，係因相對人之職員王金
    泉冒用抗告人之名義向相對人貸款，致抗告人無力清償系爭
    借款，乃相對人竟聲請拍賣系爭房地，原審未予詳查，於95
    年7 月20日以95年度拍字第1811號裁定（下稱原裁定）准許
    ，顯有違誤，爰提起抗告請求廢棄原裁定等語。
二、按受裁定送達之人提起抗告，應於裁定送達後10日之不變期
    間內為之；抗告應向為裁定之原法院提出抗告狀，或以言詞
    為之；以言詞為抗告時，應在法院書記官前為之，法院書記
    官應作成筆錄，並於筆錄內簽名，非訟事件法第42條第1 項
    前段、第43條、第29條第2 項及第3 項分別定有明文。又抗
    告不合法者，抗告法院應以裁定駁回之，非訟事件法第46條
    準用民事訴訟法第495 條之1 第1 項及第444 條第1 項前段
    亦有明文。經查，抗告人固於95年7 月18日向原審提出民事
    陳報狀1 份，並於同年月26日以電話陳述該民事陳報狀係就
    原裁定提出抗告之意，惟觀諸上開民事陳報狀之記載內容，
    顯係就原審95年7 月4 日95雄院隆非力95年度拍字第1811號
    函通知抗告人就相對人聲請拍賣抵押物事件表示意見所為之
    回覆，已難認有對原裁定聲明不服之意。且原裁定係於同年
    月20日所製作，於同年月28日送達於抗告人，抗告人自無從
    於原裁定製作送達前之同年月18日提起抗告。又抗告人雖於
    同年月26日以電話向原審書記官陳述對原裁定提出抗告，此
    有本院非訟中心電話紀錄1 紙可參，惟抗告人既非在書記官
    前為言詞陳述，並經書記官作成筆錄後簽名其上，即與言詞
    提出抗告之法定程式不符，尚難認為合法。至抗告人另於95
    年9 月27日在原審書記官前以言詞提出抗告，並作成非訟事
    件言詞陳述筆錄，惟原裁定係於95年7 月28日送達抗告人，
    此有本院送達證書1 紙可稽，抗告人之抗告顯已逾10日之法
    定期間，則揆諸前揭規定，本件抗告並非合法，應予駁回。
三、次按抵押權人，於債權已屆清償期，而未受清償者，得聲請
    法院，拍賣抵押物，就其賣得價金而受清償，民法第873 條
    第1 項定有明文。又聲請拍賣抵押物，原屬非訟事件，祇須
    其抵押權已經依法登記，並登記之清償期已屆滿而未受清償
    時，法院即應為許可拍賣抵押物之裁定；如對於此項法律關
    係有爭執時，應由有爭執之人另行提起訴訟，以求解決，不
    得僅依抗告程序聲明其爭執，並據為廢棄拍賣抵押物裁定之
    理由（最高法院70年度臺抗字第197 號裁定意旨參照）。經
    查，相對人主張抗告人及顏洪錦秀分別於80年5 月30日及83
    年5 月28日，提供系爭房地設定最高限額抵押權後，陸續於
    93年5 月26日及同年10月21日向相對人借用共計250 萬元，
    詎於清償期屆至後，抗告人未依約清償等情，業據相對人提
    出系爭房地之登記謄本、抵押權設定契約書、約定書、他項
    權利證明書及借據影本為證，則原裁定准許相對人拍賣抵押
    物，即無不當。抗告意旨雖以前情置辯，惟系爭借款既已屆
    清償期而未獲清償，相對人即得聲請拍賣系爭房地以資受償
    ，乃抗告人辯稱其有按期繳納利息，僅因目前無力償還本金
    ，相對人不得聲請拍賣系爭房地等語，顯非可採。至抗告人
    是否遭人冒用名義借款等情，核屬實體上法律關係存否之爭
    執，揆諸前揭說明，抗告人自應就該爭執事項另行起訴以資
    解決。從而，縱使抗告人之抗告合法，抗告意旨指摘原裁定
    不當，求予廢棄，亦無理由，附此敘明。
四、依非訟事件法第46條、第21條第2 項、第24條第1 項，民事
    訴訟法第495 條之1 第1 項、第444 條第1 項前段、第78條
    裁定如主文。
中    華    民    國    95    年    10    月    14    日
                  民事第六庭  審判長法  官  謝靜雯
                                    法  官  高增泓
                                    法  官  鄭詠仁
以上正本證明與原本無異。
如不服本裁定應於送達後10日內向本院提出再抗告狀，並繳納再
抗告費新台幣1000元。再為抗告應以適用法規顯有錯誤為理由，
並經本院之許可，該許可以原裁定所涉及之法律見解具有原則上
重要性者為限，並委任律師為代理人。
抗告人之配偶、三親等內之血親、二親等內之姻親，或抗告人為
法人、中央或地方機關時，其所屬專任人員具有律師資格並經法
院認適當者，亦得為第三審代理人。
前項情形應於提起再抗告或委任時釋明之。
中    華    民    國    95    年    10    月    14    日
                                    書記官  王雪招


司法院資訊處製作；財團法人民間司法改革基金會備份。
